臺灣高雄地方法院民事裁定　　　　　　 100年度再易字第41號
再審原告　　王類
再審被告　　曾承軒
上列當事人間損害賠償事件，再審原告對於中華民國100 年1 月
13日本院99年度簡上字第225 號確定判決提起再審之訴，本院裁
定如下：
    主     文
再審之訴駁回。
再審訴訟費用由再審原告負擔。
    理      由
一、按不得上訴之判決，於宣示時確定；再審之訴，應於三十日
    之不變期間內提起；前項期間，自判決確定時起算，判決於
    送達前確定者，自送達時起算；其再審之理由發生或知悉在
    後者，均自知悉時起算；再審之訴不合法者，法院應以裁定
    駁回之，民事訴訟法第389 條第2 項、第500 條第1 項、第
    2 項、第502 條第1 項定有明文。又提起再審之訴之原告，
    如主張其再審理由知悉在後者，應就所主張之事實負舉證責
    任，有最高法院30年度抗字第443 號判例要旨足資參照。是
    再審原告以民事訴訟法第497 條之「足影響於判決之重要證
    物，漏未斟酌」為再審理由者，既係指該重要證物於前訴訟
    程序已經提出，第二審確定判決卻漏未於判決理由中斟酌而
    言，則此項再審理由於裁判送達時，受不利判決之當事人應
    即可知悉，故其法定30日不變期間之計算，應自裁判送達時
    起算，而無同法第500 條第2 項但書再審理由知悉在後之適
    用，合先敘明。
二、再審原告主張略以：伊為再審被告之系爭車牌號碼0026-XL
    號自用小客車（下稱系爭車輛）所安裝之前後倒車影像顯示
    器、超速測速器等設備（下稱系爭配備），早於再審被告發
    生火燒車事件之前一個月，即應其要求在維修電梯時拆除，
    此由其於前訴訟程序中提出之盛大電梯公司保養登記卡足證
    ，並有伊於民國97年間手寫之日曆行事紀錄可佐；又由再審
    被告先前於調解委員會提出之系爭配備觀之，該線路狀況均
    屬完好，並無任何焦黑瑕疵情事。而系爭車輛起火之原因種
    類眾多，自無從證明與伊於事發前一個月之拆卸系爭配備具
    有因果關係。然再審被告竟於本院99年度簡上字第225 號確
    定判決（下稱系爭確定判決）審理中，以打火機燒焦變造證
    物，並將伊提供之綠色線路變造為紅色線路，復勾串6 位親
    友作偽證而為虛偽陳述，足見再審被告意圖扭曲伊於事發前
    1 個月業已拆除系爭配備之事實。再者，再審被告前於97年
    7 月22日以新台幣（下同）1,000 元之報酬委請伊將系爭車
    輛送修，並由伊代簽再審被告姓名於全鋒道路救援組織服務
    五聯單上，惟再審被告竟謊稱其係於97年7 月23日將系爭車
    輛送至高都汽車股份有限公司岡山服務廠維修云云，顯見所
    述均屬捏造；又因系爭確定判決並未釐清實情，且漏未斟酌
    伊前已提出之電梯保養登記卡，暨事後提出之全鋒道路救援
    組織服務五聯單等足以影響判決之重要證物，自有民事訴訟
    法第436 條之7 、第497 條規定之足以影響判決之重要證物
    漏未斟酌之情事。為此爰依上開規定提起本件再審之訴，求
    為廢棄系爭確定判決及本院之再審判決，再審被告並應給付
    再審原告計310 萬元及自100 年7 月20日起至清償日止，按
    週年利率5 % 計算之利息。
三、經查：本件再審原告對於系爭確定判決提起再審之訴，又系
    爭確定判決係以請求金錢為標的之財產權訴訟，其上訴利益
    未逾民事訴訟法第466 條第1 項所定150 萬元數額，自不得
    上訴至第三審，故第二審判決一經宣示即告確定。又系爭確
    定判決係於100 年1 月13日宣示，並於同月21日寄存送達予
    再審原告收受，有宣示判決筆錄及送達證書在卷可稽（見99
    年度簡上字第225 號卷第100 頁、第106 頁），而再審原告
    既以系爭確定判決就其於前訴訟第一審已提出之電梯保養登
    記卡（本院98年度岡簡字第167 號卷第138 頁）之重要證物
    漏未審酌，而有民事訴訟法第497 條「足影響於判決之重要
    證物，漏未斟酌」之再審事由，應認其就此項再審事由於裁
    判送達時即可知悉；另其於前已曾提出上開電梯保養登記卡
    暨全鋒道路救援組織服務五聯單等件為證（見本院100 年度
    再易字第11號卷第15、16頁），並以系爭確定判決有民事訴
    訟法第496 條第1 項第1 款、第12款、第13款之再審事由而
    向本院多次提起再審，有本院100 年度再易字第11號、100
    年度再易字第29號判決可稽，足見其亦均顯非事後始知悉再
    審事由，故揆諸前揭說明，於計算再審原告是否逾30日之再
    審不變期間，應自系爭確定判決送達時即100 年1 月31日起
    算，並無同法第500 條第2 項但書之適用，惟再審原告迄至
    100 年7 月22日始提起本件再審之訴，顯逾30日之不變期間
    ，自屬不合法，而應予以駁回。
四、至於再審原告對系爭確定判決提出再審時，雖於100 年8 月
    19日書狀另併請求廢棄本院100 年度再易字第11號、100 年
    度再易字第29號再審判決及請求再審被告給付310 萬元及自
    100 年7 月20日起至清償日止，按週年利率5 % 計算之利息
    云云。惟衡諸本件再審原告既係僅就系爭確定判決提起再審
    ，自僅得就原確定判決應於如何程度廢棄而為聲明，至於上
    開再審判決既非本件再審時之請求標的，且再審原告與再審
    被告間是否因系爭確定判決之執行而另涉損害賠償事件，均
    與本件再審事由無涉，亦核非本件再審程序所得審究，應由
    再審原告另訴解決，併予敘明。
五、據上論結，本件再審之訴為不合法，依民事訴訟法第502 條
    1 項、第505 條、第95條、第78條，裁定如主文。
中    華    民    國   100    年    9     月    29    日
                  民事第三庭  審判長法  官  黃宏欽
                                    法  官  謝宗翰
                                    法  官  楊淑珍
正本係照原本作成。
本裁定不得抗告。
中    華    民    國  100     年    9     月    29    日
                                    書記官  許琇淳